【裁判字號】    97,勞訴,78
【裁判日期】    980527
【裁判案由】    給付退休金
【裁判全文】
臺灣臺中地方法院民事判決  97年度勞訴字第78號
原      告  壬○○
                      2號
訴訟代理人  王秋霜律師
複代理人    甲○○
訴訟代理人  乙○○
                      號
被      告    寰璟有限公司
兼法定代理人  丙○○
共      同
訴訟代理人    蔣文正律師
共    同
複代理人      丁○○
上列當事人間給付退休金事件，本院於民國98年4月30日言詞辯
論終結，判決如下：
    主    文
被告寰璟有限公司應給付原告新台幣壹拾萬參仟陸佰貳拾元，及
自民國九十七年八月三十日起，至清償日止，按年息百分之五計
算之利息。
原告其餘之訴駁回。
訴訟費用由被告寰璟有限公司負擔百分之十，餘由原告負擔。
本判決第一項原告勝訴部分得假執行，如被告寰璟有限公司以新
台幣壹拾萬參仟陸佰貳拾元為原告預供擔保後，得免為假執行。
原告其餘假執行之聲請駁回。
    事實及理由
一、原告起訴主張：欣喬機械有限公司（下稱欣喬公司）於民國
    （下同）80年7月2日核准設立，法定代理人為庚○○即被告
    丙○○之夫，被告寰璟有限公司（下稱寰璟公司）於88年11
    月11日設立，被告丙○○為法定代理人。原告自82年3月20
    日，受僱於欣喬公司擔任車床技工，於欣喬公司任職期間，
    均由庚○○指派原告工作，被告丙○○為欣喬之會計，工作
    至97年4月10日退休，工作地點及工作性質均未改變，領取
    的薪資都由被告丙○○算好發放，而欣喬、寰璟兩家公司之
    基本營業內容相同，又原告在二家公司之勞動契約內容亦相
    同，欣喬公司何時解散原告並不知情，被告未告知，且自欣
    喬公司撤銷登記時82年7月6日至88年11月丙○○欣設立寰璟
    公司之期間，原告均照常工作、領薪水，根本不知公司法人
    格已變更，原告暨經被告寰璟公司留用，欣喬公司又未發給
    原告資遣費，足見被告寰璟公司與欣喬公司有事業單位的改
    組或轉讓之關係，依勞動基準法第20條規定，原告在欣喬公
    司之工作年資，依規定自應併入被告公司之工作年資計算。
    原告自82年3月20日起至97年4月10日退休，共15年年資，依
    勞動基準法第55條第1項第1款規定，共25基數，原告得請求
    退休金為新台幣（下同）907,500元（即25個基數×平均工
    資36300元＝907,500元）。此外，依勞動基準法第38條規定
    原告退休前5年未休之特別休假共計90天，特別休假上班比
    照假日加班，工資應加倍發給，故依勞動基準法第39 條規
    定及勞動基準法施行細則第24條第3款規定原告得請求被告
    退休前應給而未給之特別休假之工資183,600元（即90 天特
    別休假×日薪1020元×2倍＝183,600元）。再者，被告寰璟
    公司自94年7月至97年4月自原告薪資扣得3%作為勞退新制提
    撥之部分，共36,300元，原告得依民法第179條規定請求被
    告返還之。以上合計1,127,400元，而被告丙○○既為公司
    負責人，對於原告勞工之請求負有給付義務，惟其卻違反上
    開規定，不發給原告特別休假及退休金，顯有違反法令至原
    告受有損害，依民法第184條第2項前段規定及公司法第23條
    第2項規定，原告得請求被告丙○○與被告公司負連帶責任
    。並聲明：被告寰璟有限公司、被告丙○○應連帶給付原告
    1,127,400元整，及自起訴狀送達翌日（即97年8月30日）起
    ，至清償日止，按年息5%計算之利息；如受有利判決願供擔
    保，請准宣告假執行。
二、被告則以：欣喬公司於80年7月2日核准設立，法定代理人為
    庚○○，因股東理念不合及財務不佳，而於88年10月間解散
    ，被告丙○○於欣喬公司解散之前，係受僱擔任欣喬公司之
    會計，因知悉欣喬公司將要解散，遂打算在原址自行成立公
    司（寰璟公司），以先生、小孩為股東，自行擔任負責人，
    被告丙○○並私下向欣喬公司之所有員工探詢：是否願意在
    工作地點不變、薪資不變之條件下，受僱於丙○○設立之寰
    璟公司；欣喬公司當時之員工包括原告在內，全部同意。被
    告丙○○僅向欣喬公司買下其機器設備，除此之外，因欣喬
    公司在將機器賣給丙○○之前，已自行處理公司所有資產，
    並完成清算，寰璟公司與欣喬公司並未就欣喬公司之營業、
    財產進行移轉，亦未曾就員工之留用問題進行協商，其登記
    項目完全不同，兩家公司顯非同一公司，亦非事業單位改組
    或轉讓。原告自89年1月3日才任職於被告寰璟公司，至97年
    4月10日，向被告丙○○自請離職，並請被告公司為其辦理
    退保，申請勞保老年給付為止，原告之年資合計僅約8年，
    並不符合向被告公司請領退休金之資格。再者，原告89年受
    僱於被告公司，至92年5月間，全面改用健保IC卡之前，勞
    工所使用之健保紙卡上面，均有記載勞工的服務單位，且原
    告因921地震後為了購屋，曾要求被告為其申請勞工保險卡
    ，其上面明載原告任職之公司名稱，以及扣繳憑單、健保繳
    費證明、勞工退休金制度選擇意願徵詢表上、服務單位名稱
    上，均有被告公司名稱，在在顯示原告完全知悉其後來已非
    任職欣喬公司，而是任職於被告丙○○所設立經營的寰璟公
    司。退步而言，縱使原告得請求退休金，亦僅得適用新制，
    故原告依舊制請求之金額顯然有誤。原告自請離職前，並未
    與被告公司協商欲於契約終止休完未休之特別休假，亦未告
    知雇主其並無拋棄權利之意，依行政院勞工委員會相關函釋
    ，被告公司可不發給應休未休日數之工資，且原告須證明應
    發給被告退休前每年應休而未休之特別休假工資為何，縱使
    原告得請求特別休假應休未休日數之工資，原告係自89年1
    月3日受僱於被告公司，故其92年度之特別休假日數應為7天
    ，93、94年度均為10天，95、96年度為14天，故原告主張之
    未休特休假共計90天，顯屬有誤。另原告依勞動基準法所主
    張之退休金等債權，縱使因被告消極未為給付，然原告該等
    債權並未因此而喪失，被告丙○○所為並不具備一般侵權行
    為之構成要件，自無公司法第23條第2項及民法第184條第2
    項前段規定之適用，故原告對被告丙○○請求連帶給付，即
    屬無據。並聲明：原告之訴駁回；如受不利判決，願供擔保
    免予假執行。
三、兩造就下列事項為不為爭執，並有欣喬公司之公司登記資料
    查詢表影本1份、寰璟公司之公司登記資料查詢表影本1份、
    雋洋工業有限公司之公司登記資料查詢表影本1份、97年4月
    11日被告寰璟公司向勞工保險局申請原告之老年給付之申請
    書暨給付收據影本1份、勞工保險局核定通知書影本1份、勞
    工保險局製作之原告勞保被保險人投保資料表明細影本1份
    、欣喬、寰璟兩家公司之設立登記事項卡影本1份、勞工退
    休金制度選擇意願徵詢表影本1紙，及97年12月30日中央健
    康保險局中區分局函為證，本院自得採為判決之基礎。
  (一)欣喬公司於80年7月2日核准設立，法定代理人為庚○○，被
    告寰璟公司於88年11月11日設立，被告丙○○為法定代理人
    。
  (二)原告自82年3月20日受僱於欣喬公司擔任車床技工，於欣喬
    公司任職期間，被告丙○○為欣喬之會計。
  (三)原告於82年3月20日至89年1月4日勞工保險之投保單位為欣
    喬公司；89年1月3日至94年6月30日投保單位變更為被告寰
    璟公司；94年6月30日至94年9月30日投保單位變更為雋洋工
    業有限公司；94年10月25日至97年4月10日投保單位變更為
    寰璟公司。
  (四)97年12月30日中央健康保險局中區分局函覆之原告自84 年3
    月1日起至97年4月10日之加退保紀錄：84年3月1日由欣喬公
    司加保，88年12月21日自欣喬公司轉出；88年12月23 日轉
    入寰璟公司，94年7月1日自寰璟公司轉出；94年6月30 日轉
    入雋洋公司，94年10月1日自雋洋公司轉出；94年9月30 日
    轉入寰璟公司，97年4月10日自寰璟公司轉出；97年4月10
    日轉入新釧成機械股份有限公司。
  (五)97年4月11日被告寰璟公司向勞工保險局申請原告老年給付
     ，並經勞工保險局核發原告之老年給付。
  (六)被告寰璟公司願返還自94年7月至97年4月自原告薪資扣得3%
    作為勞退新制提撥之部分，共36,300元 (計算方式如原告起
    訴狀附表第二項)
四、本件原告主張被告寰璟公司自94年7月至97年4月止，自原告
    薪資中，扣得3%作為勞退新制提撥之部分共36,300元，屬不
    當得利應予返還，此部分為被告寰璟公司所自認，並同意返
    還，是原告請求被告寰璟公司返還原告36,300元，於法有據
    。又原告主張其受僱於寰璟公司，於97年4月10日離職時已
    符合退休之資格，被告寰璟公司應給付原告退休金907,500
    元，且其離職前五年，被告寰璟公司未依法給付90日特別休
    假工資183,600元，亦應給付，被告丙○○為被告寰璟公司
    之負責人，就寰璟公司未給付之部分應連帶給付云云，惟原
    告之上開主張業為被告所否認，並以前詞置辯，是本件兩造
    爭執在於(一)原告得否向被告寰璟公司請領退休金？(二)原告得
    否向被告寰璟公司請求退休前五年特別休假工資？(三)原告如
    得向被告寰璟公司請求上述金額時，被告丙○○是否須與被
    告寰璟公司連帶給付？茲分述如下：
  (一)原告得否向被告寰璟公司請領退休金？
    按勞工工作15年以上年滿55歲者，得自請退休，勞動基準法
    第53條第1款定有明文。經查：
  1.原告本係受僱於訴外人欣喬公司擔任車床技工，此為兩造所
    不爭執，參諸卷附欣喬公司之基本資料，欣喬公司於80年7
    月2日設立，惟於82年7月6日經主管機關撤銷登記，且依卷
    附原告之勞工保險資料，原告於82年3月20日在欣喬公司加
    保，直至89年1月4日在欣喬公司退保；又參諸卷附被告寰璟
    公司基本資料，被告寰璟公司於88年11月11日方經主管機關
    核准設立存在，是原告於88年11月11日前不可能受僱於被告
    寰璟公司，自屬無疑。再者，參諸卷附原告之勞工保險資料
    ，原告於89年1月3日在被告寰璟公司加入勞工保險，而於89
    年1月4日辦理欣喬公司之退保，更明原告係於89年1月3日始
    受僱於被告寰璟公司，被告抗辯原告於89年1月3日方受僱於
    被告寰璟公司，尚非無據。
  2.又原告復主張其本受僱於欣喬公司，因欣喬公司事業單位的
    改組或轉讓之關係，其乃由被告寰璟公司留用云云，惟原告
    上開主張，亦經被告所否認，按原告自陳對於欣喬公司何時
    解散其並不知情，未受告知，且自欣喬公司撤銷登記時82年
    7月6日至88年11月被告丙○○欣設立寰璟公司之期間，原告
    均照常工作、領薪水，根本不知欣喬公司法人格已變更云云
    ，依原告所陳其不知欣喬公司遭撤銷解散終止法人人格，更
    不知寰璟公司如何設立，依其述原告主觀上均受僱於欣喬公
    司，而不知受僱於被告寰璟公司，如其主張屬實，則被告寰
    璟公司未向原告表示僱用原告，原告與被告寰璟公司豈能有
    勞動契約存在？原告何能向被告寰璟公司請求薪資？特別休
    假工資？甚至於請求退休金？再參諸自84年全民健保開辦以
    來，至92年5月全面改用健保IC 卡之前，勞工所使用之健保
    卡均為紙卡，而紙卡上均有記載勞工的服務單位，為眾所週
    知之事，且此對勞工而言，乃屬一般日常生活經驗，原告自
    不可能不知，而原告自89 年受僱於寰璟公司，直到92年換
    發健保IC卡，期間有長達3、4年的時間都是持用服務單位為
    寰璟公司之健保紙卡，依卷附全民健保局函覆之原告看診紀
    錄，原告於89年2月1日起，至89年11月間，多次看診，甚且
    於89年6月8日住院，同年8月1日出院，按早期健保紙卡僅為
    6格，用畢即應再向雇主請求核發新卡，其卡上均載有核發
    之服務單位名稱即被告寰璟公司，原告持被告寰璟公司所核
    發之保險卡就醫多次，原告何能委為不知其雇主已更換為被
    告寰璟公司？況且被告寰璟公司於每年就原告之薪資均核發
    扣繳憑單予原告之事實，亦為原告所不爭執，扣繳憑單有載
    雇主之名稱，亦為眾所週知，原告既收受被告寰璟公司所核
    發之扣繳憑單，何能陳稱：不知被告寰璟公司為其雇主？足
    見原告早已知悉其非任職欣喬公司，而是任職於被告丙○○
    所設立經營的寰璟公司，原告主張其任職期間，僅知任職於
    欣喬公司，不知雇主變更為被告寰璟公司，實無可採。且審
    諸原告到庭自陳：「 (你在82年受僱欣喬到97年離開是否都
    認為你工作的公司是欣喬公司？)我知道公司改成寰璟公司
    負責人變成老闆娘丙○○，以前欣喬負責人是黃先生，因為
    我們公司並沒有招牌，我們要幫公司購買零件配備的時候，
    我們常往來的五金行就知道發票要打寰璟公司，我是到那時
    候才知道我們公司改成寰璟公司。(多久時間才知道欣喬公
    司便成寰璟公司？)欣喬公司改成寰璟公司大約一年之間，
    看到所得稅扣繳憑單我才知道欣喬公司改成寰璟公司，如果
    他有告訴我欣喬公司改成寰璟公司的話，我立刻就會知道。
    」等語（詳參97年12月11日言詞辯論筆錄），更明原告受僱
    期間已知雇主轉為被告寰璟公司無誤，原告主張其受僱期間
    不知雇主由欣喬公司改為被告寰璟公司，實無可採。
  3.按勞動基準法第20條規定：「事業單位改組或轉讓時，除新
    舊雇主商定留用之勞工外，其餘勞工應依第16條規定期間預
    告終止契約，並應依第17條規定發給勞工資遣費。其留用勞
    工之工作年資，應由新雇主繼續予以承認」。依此規定，事
    業單位改組或轉讓時，始有新雇主承認舊事業單位員工工作
    年資問題，若事業單位並無改組或轉讓情形，即無新雇主承
    認舊事業單位員工工作年資可言。又該條所謂「事業單位改
    組」，係指事業單位之組織型態變更，如事業單位為公司組
    織者，係指事業單位依公司法之規定變更其組織或合併或移
    轉其營業、財產而消滅其原有之法人人格，另立新之法人人
    格而言。所謂「事業單位轉讓」，係指事業單位將其資產、
    設備、營業等讓與他事業單位而言。審諸卷附被告寰璟公司
    與欣喬公司之基本資料，被告寰璟公司乃獨立設立之公司，
    其非由欣喬公司組織型態變更改組而來，是原告主張被告寰
    璟公司係欣喬公司改組而成立，即無可採。又原告主張被告
    寰璟公司係受讓欣喬公司資產、設備、營業而僱用原告云云
    ，業為被告否認，且原告就其主張之事實，未能舉證證明，
    自難遽採；再參諸證人庚○○到庭陳證稱：「原告原來是我
    的受僱人，我從82年的時候就僱用原告了，原告到我們公司
    擔任車床職務，是由我指派原告職務請他車鐵管，欣喬公司
    後來營運到88年底因為股東意見不合而且沒有賺什麼錢所以
    就解散了，當時公司只有四、五個人，解散就請他們離開了
    。欣喬公司的地址是在太平市○○街155巷10號，原告就在
    該處工作，欣喬結束以後，我太太說他要在成立一個公司，
    我太太就成立寰璟公司，寰璟公司的地址也是設在太平市○○街155巷10號，我有請我太太要詢問原告的意見，要不要
    讓我太太僱用，原告後來也是受僱於我太太從事的職務也是
    車床。欣喬公司的時候我太太是我們公司的會計，薪水自然
    是會計發的，原告從在欣喬公司開始到我公司解散到讓我太
    太僱用到退休都是在太平市○○街155巷10號這邊工作，在
    欣喬的時候原告只有做車床工作到寰璟公司的時候原告除了
    做車床還有做其他的焊接等工作。」、「我太太和我去找其
    他的欣喬股東，看欣喬公司的機器設備要賣多少錢給我們，
    我們是欣喬公司購買機器設備付款給戊○○。(變成寰璟公
    司的時候，是由誰指派原告工作？) 是由我指派原告的工作
    。(在寰璟公司的時候，你太太擔任什麼職務？)我太太當時
    擔任法定代理人兼會計事務」、「 (原告有沒有在欣喬公司
    辦理退休？有無在寰璟公司辦理退休？)沒有在欣喬公司辦
    理退休，我並不知道他在寰璟公司有沒有要退休，我只知道
    他有受傷要休息有說要做到什麼時候，至於做到什麼時候的
    詳細時間我不記得。」（詳參本院97年12月11日言詞辯論筆
    錄），是原告本受僱於欣喬公司，惟欣喬公司停止營業後，
    本應資遣原告，惟欣喬公司未依法為之，應可認定，然欣喬
    公司未依法資遣原告，此為欣喬公司與原告間之權利義務關
    係，基於債之相對性，自與被告寰璟公司無涉，原告主張被
    告寰璟公司就原告任職欣喬公司之年資應一併承擔，尚屬無
    據。再者，依證人庚○○之上開陳述，欣喬公司停止營業後
    ，被告寰璟公司僅向欣喬股東買受部分機器，欣喬公司並無
    將資產、設備、營業等全部讓被告寰璟公司之情事，是難認
    欣喬公司有讓與被告寰璟公司之事實存在。
  4.此外，證人己○○到庭陳證：「 (你原來是欣喬公司的股東
    ？)是的，欣喬公司在88年多就沒有做了，因為要再增資我
    們沒有辦法再做了，欣喬的機械就請我弟弟庚○○把他處理
    掉。(公司有何設備機器？如何處理？)公司有車床、電鍍設
    備，當時欠前我就叫庚○○去估賣掉，後來賣給欣喬的會計
    就是庚○○的太太丙○○，全部的機器、設備包含折舊，只
    有賣給他幾十萬元，當時公司還負債，欣喬公司原來做電鍍
    的，公司業務情形我不清楚，都是庚○○在負責，員工有四
    、五人只有開始我知道，後來我也沒有過去。(是否認識原
    告？)我沒有遇過原告。(欣喬公司結束營業，員工如何處理
    ？)我只有聽我弟弟說都沒有錢給員工。(是資遣費還是薪水
    ？)好像是資遣費沒有給員工。因為公司已經不做了，他們
    後來好像有再去被告的公司。」「 (你說你是股東你是否有
    實際出資？出資多少？)有的，我出資65萬元。(：欣喬公司
    何時解散？)民國80年開始，大約是在民國88年解散，我們
    自己決定要解散的。( 欣喬公司什麼時候撤銷登記？)民國
    88年的時候撤銷登記。(公司解散的時候，你們公司負債多
    少錢？)應該是幾十萬元而已。(公司負債你有沒有拿錢出來
    替公司清償債務？)我本人沒有再拿錢出來，賣機械的錢拿
    來還債務。( 公司解散的時候除了機械、設備賣出、是否還
    有貨款沒有收回來？)這部分我不清楚。(你知道公司欠誰的
    錢？)就我所知公司有欠證人戊○○錢。(當時將機械、設備
    拍賣以後公司是否已經沒有債務？)賣掉以後的錢就還證人
    戊○○，公司就沒有債務。(你是否之道公司撤銷登記的意
    義？)我不知道。(你是否之道公司有接到政府的公文要撤銷
    登記？)我不知道。(剛剛原告訴訟代理人問你公司什麼時候
    撤銷登記，你認為那是什麼意思？)我不知道。(當初公司剛
    開始營業的時候你是否分到盈餘？)有時後一個月2萬元，有
    時候1萬多元，有時候一年分得盈餘一次，後來沒有賺錢就
    沒有分得盈餘。」等語（詳參本院98年2月23 日言詞辯論筆
    錄）；而證人辛○亦到庭陳證：「 (你是否為欣喬的股東？
    )是的，我出資60多萬元。(後來投資款有無拿回來？公司營
    運情形？)公司後來不賺錢，88年我們就沒有做了，沒做了
    以後，我只有把本錢60多萬元拿回來。(公司不做的時候機
    械設備如何處理？)因為公司有跟戊○○借錢，所以當時我
    們不做的時候就由庚○○把機械設備賣掉，把錢拿來還戊○○。錢都是庚○○處理，所以實際金額多少我不清楚，賣掉
    機械設備以後，至於公司還沒有欠別人錢我不清楚，機械設
    備賣給誰我也不知道。(公司不做的時候公司員工如何處理
    ？是否有支付資遣費給員工？)都是庚○○處理的，我不知
    道。我只有把本錢拿回來，其他我都不清楚。(你所拿回的
    60幾萬元，是誰拿給你的？)我所指的60幾萬元，是從公司
    80年7月開始我每年按年拿的分紅，88年沒有賺錢，就沒有
    拿到錢。」（詳參本院98年2月23日言詞辯論筆錄）；另證
    人戊○○到庭陳稱：「 (你是否為欣喬公司股東，出資情形
    ？)是的，我出資65萬元。後來公司營業不好，就將公司結
    束營業。(法官問：原來出資額是否拿回來？)民國80年7月
    份公司開始做的時後我有分到紅，陸續累積的分紅大概都把
    我的出資額就拿回來，後來公司就做不好，所以公司在88年
    10月份就不做了。(公司結束營業以後如何處理？)公司機械
    、設備賣掉以後還我的錢，因為公司有跟我借錢，借20 萬
    元，機器設備賣給丙○○。賣20萬元就還給我，還我以後公
    司就沒有其他債務，公司結束以後有沒有支付資遣費給員工
    我就不清楚了，都是由庚○○在處理，公司實際營運我不清
    楚，我只是負責分紅。(欣喬公司機器設備買賣，你有沒有
    簽立買賣契約？)那是我弟弟處理，我沒有簽買賣契約，機
    器是我弟弟處理。(你說機器設備要賣丙○○，是庚○○去
    談，談好以後，機器買賣本件有無簽買賣契約？)知道要賣
    給丙○○，我沒有簽買賣契約，當時是他們夫妻二人一起來
    找我談，將機器交給丙○○，錢是他們夫妻拿現金給我。」
    等語（詳參本院98年2月23日言詞辯論筆錄），依上開證人
    即欣喬公司之股東己○○、辛○、戊○○等人之證述，欣喬
    公司營運不佳後停業，係把機器設備估價出售予被告丙○○
    ，惟欣喬公司僅處分資產，並無移轉其營業、財產而消滅其
    原有之法人之情事存在，是原告主張被告寰璟公司，於欣公
    司改組或轉讓時，有與欣喬公司商定留用之原告，實無可採
    。
  5.基上，原告於欣喬公司歇業時，被告寰璟公司並無因改組或
    轉讓使欣喬公司消滅之情事，被告寰璟公司更無與欣喬公司
    無商定留用原告之事實，是原告主張其受僱於欣喬公司之工
    作年資依勞動基準法之規定，應由被告寰璟公司繼續予以承
    認，於法無據。再者，原告既於89年1月3日才任職於被告寰
    璟公司，迄97年4月10日原告離職，其工作年未滿15年，依
    前開勞動基準法不符合向被告寰璟公司申請退休金之要件，
    原告主其得請求被告給付退休金，於法無據。
  (二)原告得否向被告寰璟公司請求退休前五年特別休假工資？
    又按勞工在同一雇主或事業單位，繼續工作滿一定期間者，
    每年應依左列規定給予特別休假：（一）1年以上3年未滿者
    7日。(二）3年以上5年未滿者10日。（三）5年以上10年未
    滿者14日。（四）10年以上者，每1年加給1日，加至30日為
    止。特別休假，工資應由雇主照給。特別休假因年度終結或
    終止契約而未休者，其應休未休之日數，雇主應發給工資。
    勞動基準法第38條、第39條及勞動基準法施行細則第24條第
    3款分別定有明文。本件原告自89年1月3日起受僱於被告寰
    璟公司，迄97年4月10日終止勞動契約離職，年資計8年3 個
    月又7日，是原告終止勞動契約前五年得休之特別休假為：
    97年度（97年1月2日時）年資已滿8年可休14日、96年度（
    96年1月2日時）滿7年可休14日、95年度（95年1月2日時）
    滿6年可休14日、94年度（94年1月2日時）滿5年可休14 日
    ，93年度（93年1月2日時）滿4年可休10日，合計66日。又
    原告主張其上述特別休假均未休假之事實，被告寰璟公司並
    未爭執，是原告請求被告寰璟公司給付該66日工資，於法有
    據；又原告主張其每日工資為1,020元，被告寰璟公司復未
    為爭執，是原告請求被告寰璟公司67,320元（1020元x66 日
    ）特別休假工資，為有理由，原告逾此部分之請求，尚屬無
    據。至於被告寰璟公司主張原告未休特別休假其均有核發工
    資云云，惟被告寰璟公司未舉證證明其有核發工資之事實存
    在，所辯自無足採。至於被告寰璟公司抗辯：原告終止契約
    未休完特別休假，顯已拋棄特別休假權利云云，惟被告寰璟
    公司先稱有核發特別休假工資，後抗辯原告未休特別休假即
    屬拋棄權利，實屬矛盾；再者，原告得休特別休假而未休，
    其未休期間係在被告寰璟公司服務，係因被告寰璟公司之業
    務須需要而未休假，自屬可歸責於被告寰璟公司之原因而未
    休假，被告寰璟公司自應給付特別舒休假工資予原告，被告
    寰璟公司絕給付，自屬無理由。
  (三)原告如得向被告寰璟公司請求上述金額時，被告丙○○是否
    須與被告寰璟公司連帶給付？
    綜上合計被告寰璟公司應給付原告之金額為103,620元（充
    作退休金未核發之薪資36,300元+未發特別休假工資67,320
    元），又原告固得向被告寰璟公司請求上述金額，而被告寰
    璟公司未為給付對原告固應負給付遲延之責，然被告寰璟公
    司未為給付上開金額以清償其對原告之債務，僅屬債務不履
    行，尚非屬侵權行為，應可認定。再按，公司法第23條所謂
    ，公司負責人對於公司業務之執行，違反法令致他人受有損
    害，係指公司負責人於執行公司業務時，有故意或過失不法
    侵害他人之權利，或故意以背於善良風俗之方法，加損害於
    他人之權利者，始屬相當。本件被告寰璟公司應給付原告前
    述工資未為給付，屬單純之債務不履行，尚非違背法令之行
    為。原告請求被告寰璟公司之法定代理人即被告丙○○就被
    告寰璟公司應發放工資與被告寰璟公司負連帶責任，要無理
    由，不能准許。
五、綜上所述，原告對被告寰璟公司得請求返還不當扣取工資之
    不當得利36,300元，及請求被告寰璟公司給付特別休假工資
    67,320元，從而，原告訴請被告寰璟公司給付原告103,620
    元及自起訴狀送達翌日（97年8月30日）起，至清償日止，
    按年息5%計算之利息，為有理由，應予准許；原告逾此部分
    之請求則無理由，應予駁回。
六、本件原告勝訴部分為所命給付之金額或價額未逾新臺幣50萬
    元之判決，爰依職權宣告假執行，被告就此部分陳明願供擔
    保請准宣告免為假執行，核無不符，酌定相當擔保金，併准
    許之。至於原告敗訴部分，其假執行之聲請失所附麗，應併
    予駁回。
七、本件事證明確，兩造其餘攻擊、防禦方法經審酌後核與結論
    無涉，爰不一一述，附此敘明。
八、訴訟費用負擔及假執行宣告之依據：民事訴訟法第79條、第
    389條第1項第5款、第392條第2項、第3項，判決如主文。
中    華    民    國    98    年    5    月    27   日
                  民事第二庭    法  官  涂秀玲
正本係照原本作成。
如對本判決上訴，須於判決送達後20日內向本院提出上訴狀。
中    華    民    國    98    年    5    月    27    日
                                書記官


司法院資訊處製作；財團法人民間司法改革基金會備份。
